【裁判字號】    94,交易,68
【裁判日期】    950822
【裁判案由】    過失傷害
【裁判全文】
臺灣基隆地方法院刑事判決              94年度交易字第68號
公  訴  人  臺灣基隆地方法院檢察署檢察官
被      告  戊○○
上列被告因過失傷害案件，經檢察官提起公訴（94年度偵字第
2030號），本院判決如下：
    主  文
戊○○因過失傷害人，處拘役伍拾伍日，如易科罰金以銀元參佰
元即新台幣玖佰元折算壹日。
    事  實
一、戊○○於民國93年9月3日下午6時50分許，駕駛車牌8F-1618
    號自用小客車沿基隆市○○路，由南往北行駛，至壽山路與
    正信路189巷之無號誌交岔路口前，開啟左轉方向燈，欲左
    轉至正信路189巷內停車場，本應注意車輛行至無號誌交岔
    路口，轉彎車應暫停讓直行車先行，而依當時之客觀情狀亦
    無不能注意之情事，適有乙○○所騎乘，後座搭載其妻丙○○○之AKY-268號重型機車，沿壽山路與戊○○同方向行駛
    ，該機車亦駛至上開交岔路口，乙○○本騎乘在戊○○所駕
    上開自用小客車之左後方，其亦因疏未注意車前狀況及行經
    無號誌之交岔路口應減速慢行並隨時作停車之準備暨在交岔
    路口不得超車，而貿然在上開交岔路口自戊○○所駕自用小
    客車之左後方加速超越之，致戊○○所駕之8F-1618號自用
    小客車左前角保險桿與AKY-268號重型機車右後車身發生擦
    撞，乙○○、丙○○○因此人、車倒地，乙○○受有右肩部
    紅傷4×3公分、右肘部擦傷1.5×1公分、右膝擦挫傷2×1.5
    公分及3×1.5公分、右下肢擦挫傷2×1公分等傷害；丙○○○則受有右側第7肋骨骨折、右側足踝骨折、右側第4、5掌
    骨骨折、右側膝關節挫傷等傷害。嗣經戊○○報警處理，並
    向到場處理之丁○○○○坦承為肇事者，而主動接受裁判。
二、案經乙○○、丙○○○訴由基隆市警察局第二分局報告臺灣
    基隆地方法院檢察署檢察官偵查起訴。
    理  由
一、訊據被告戊○○固不否認於上開時間經過上開肇事現場並發
    生上開車禍，告訴人乙○○、丙○○○受有上開傷勢，惟矢
    口否認有何過失，辯稱：伊行駛於壽山路之車道內於缺口處
    要左轉，欲停車至伊左手邊正信路189巷的停車場停車，告
    訴人乙○○的機車是超越雙黃線往伊車頭前方騎上坡，伊左
    轉時前半車身已經轉到超過雙黃線，後半車身還在自己的車
    道內，因為告訴人乙○○超越雙黃線自後駛來，所以伊之自
    小客車左前保險桿部位和告訴人乙○○機車右後車身發生擦
    撞，發生擦撞之後機車有倒下來，是倒在對向車道，伊認為
    告訴人乙○○的機車是逆向超車云云。惟查：被告於本院審
    理時供稱其於案發後，僅是單純地倒車，並沒有轉動方向盤
    等語，則衡諸壽山路之路寬為3.7公尺，有道路交通事故現
    場圖附卷可稽，而被告所駕之自小客車係NISSAN廠牌之CEFI
    RO款式自小客車，該車之車寬約為1.8公尺，因被告於案發
    後，僅是單純地倒車，並沒有轉動方向盤，則可見被告於尚
    未開始進行左轉動作前，其之車輛行駛在壽山路之車道稍微
    靠右側，告訴人乙○○於此情形下即欲超越在其右前方之被
    告所駕自小客車，亦因壽山路之車道左邊仍有餘裕可供其之
    機車通過，其尚毋庸騎乘至對向車道進行超車之動作；再審
    諸被告、告訴人乙○○均陳稱渠二人之汽、機車相互碰撞後
    ，告訴人乙○○之機車並未立即倒下而是歪歪斜斜地往左前
    方一段距離後才倒下，而機車刮地痕雖位在被告與告訴人乙○○之對向車道內，然該刮地痕之起始點僅距壽山路道路中
    線0.6公尺而已，有上開道路交通事故現場圖可參，更可見
    被告與告訴人乙○○之汽、機車相互碰撞之際，告訴人乙○○所騎乘機車應尚未超越雙黃線至對向車道內，頂多係在雙
    黃線之附近而已。又起訴書及告訴人乙○○雖均指稱被告案
    發當時係將車輛停放在壽山路路邊（即非行進中之狀態，而
    係路邊停車狀態），告訴人乙○○並於本院審理時陳稱案發
    時壽山條路伊之順向整條路之路邊都停滿車，伊離路邊停車
    之車邊大約有3尺，被告所停汽車的前後，都有其他車輛停
    放，伊已通過肇事路口，被告才從路邊起步並撞上伊機車右
    後側云云，然查，壽山路全寬僅3.7公尺，告訴人乙○○又
    稱伊通過肇事路口時，伊之順向車道之路邊均停滿車，伊尚
    且距離路邊停放之車輛有0.9公尺左右，則以路邊所停放車
    輛之車寬為1.7公尺計，壽山路路寬3.7公尺減除路邊所停放
    車輛之車寬1.7公尺再減除告訴人乙○○距離路邊所停放車
    輛之0.9公尺，顯然剩餘之路寬已不足被告所駕之自小客車
    從路邊有停放車輛之壽山路往北行駛，並在肇事路口前尾隨
    告訴人乙○○所騎乘之機車後方，迨該機車一通過該路口即
    自該機車右後方追撞之，此為理之必然，參諸證人即丁○○○○亦於本院審理時證稱伊到場處理時，肇事之壽山路段一
    整排根本無停放任何車輛等語，即可知告訴人乙○○上開指
    陳與事實不合，故起訴書及告訴人乙○○指稱被告案發當時
    係將車輛停放在壽山路路邊，即非行進中之狀態，而係路邊
    停車狀態，竟在告訴人乙○○所騎乘機車通過肇事路口時，
    突然自路邊起步並欲左轉而碰撞告訴人乙○○所騎乘機車之
    情節，顯非實情，以本院判決事實欄所述即被告於肇事當時
    係行進中準備左轉之狀態而非自路邊起步欲左轉且告訴人乙○○係自被告左後方駛來欲超越被告車輛始符客觀情狀。按
    車輛行至無號誌交岔路口，轉彎車應暫停讓直行車先行，道
    路交通安全規則第102條第1項第2款定有明文，被告應注意
    、能注意竟疏未注意上開規定，在未確實看清楚左側照後鏡
    或輔以肉眼往左後方觀察之狀況下致肇本件車禍，其有過失
    甚為顯然，至起訴書引用汽車起步前之應注意事項，核屬錯
    誤，前已論述；且告訴人二人均因被告之過失行為致受有如
    上之傷害，復有告訴人二人所出具之診斷書2紙在卷可憑，
    被告之過失行為與告訴人二人所受之傷害間，亦具有相當之
    因果關係，被告自應負過失傷害罪責。復查，汽車駕駛人應
    注意車前狀況，又行經無號誌之交岔路口應減速慢行並隨時
    作停車之準備，且在交岔路口根本不得超車，道路交通安全
    規則第94條第3項、第93條第1項3款、第101條第1項第1款均
    定有明文，告訴人乙○○在未注意該3規定之情形下，仍貿
    然在本件肇事路口自被告所駕自小客車之左後方強行超車欲
    穿越，致肇車禍，其與有過失甚明，且本院認定其為本件車
    禍之主要肇事因素，被告僅屬次要肇事因素，告訴人丙○○○因接受乙○○之搭載，乙○○乃為其之使用人，乙○○之
    過失因素，告訴人丙○○○自須同比例承擔之，而亦為本件
    車禍之主要肇事因素。又本件經本院送中央警察大學進行交
    通責任鑑定，亦認被告未讓直行之告訴人乙○○先行，其有
    過失，告訴人乙○○則因未注意車前狀況，同樣具有過失，
    有該大學出具之鑑定書1份存卷足參，此部分與本院上開見
    解相同，然該鑑定書誤認被告係路邊停車起步左轉時發生車
    禍，並誤引道路交通安全規則第89條第1項第6款之規定，而
    告訴人乙○○部分則疏未認定其違反道路交通安全規則第93
    條第1項3款、第101條第1項第1款之規定，凡此均有未洽，
    而為本院所不採，併此敘明。末查，本案最先到場之警員係
    證人黃教杰，此據證人黃教杰、交通警員廖才賢到院證述明
    確，而被告向到場處理之丁○○○○坦承為肇事者，而主動
    接受裁判之情，亦據證人黃教杰於本院證述在案，是被告符
    合自首要件。
二、核被告所為，係犯刑法第二百八十四條第一項前段之過失傷
    害罪。被告一過失行為，同時致2被害人受傷，為刑法第五
    十五條之同種想像競合犯。按行為後法律有變更者，適用行
    為時之法律。但行為後之法律有利於行為人者，適用最有利
    於行為人之法律，刑法第二條第一項定有明文。被告犯後自
    首，依95年7月1日修正公布施行之刑法第六十二條前段，僅
    得減輕其刑，而修正前之刑法第六十二條前段則係必減輕其
    刑，兩相比較，自以修正前之刑法第六十二條前段有利於被
    告，依刑法第二條第一項前段，應依修正前刑法第六十二條
    前段規定，減輕其刑。爰審酌被告於本案之過失因素係肇事
    次因、告訴人二人之與有過失因素反為肇事主因、告訴人二
    人之傷勢、被告尚未與告訴人達成和解等一切情狀，量處如
    主文所示之刑。被告於犯罪時之刑法第四十一條第一項前段
    規定：「犯最重本刑為5年以下有期徒刑以下之刑之罪，而
    受6個月以下有期徒刑或拘役之宣告，因身體、教育、職業
    、家庭之關係或其他正當事由，執行顯有困難者，得以1元
    以上3 元以下折算一日，易科罰金。」又被告行為時之易科
    罰金折算標準，修正前罰金罰鍰提高標準條例第2條前段（
    現已刪除）規定，就其原定數額提高為100倍折算1日，則被
    告行為時之易科罰金折算標準，應以銀元300元折算1日，經
    折算為新臺幣後，應以新臺幣900元折算為1日。惟95年7月1
    日修正公布施行之刑法第四十一條第一項前段則規定：「犯
    最重本刑為五年以下有期徒刑以下之刑之罪，而受六個月以
    下有期徒刑或拘役之宣告者，得以新臺幣一千元、二千元或
    三千元折算一日，易科罰金。」比較修正前後之易科罰金折
    算標準，以95年7月1日修正公布施行前之規定，較有利於被
    告，則應依刑法第2條第1項前段，適用修正前刑法第四十一
    條第一項前段規定，定其折算標準。另刑法第二百八十四條
    第一項前段係72年6月26日以前修正之刑法條文，該條項之
    罰金刑，按罰金罰鍰提高標準條例第一條前段之規定，提高
    （以銀元計）至十倍，而按95年6月24日修正公布、自95年7
    月1日施行之刑法施行法第一條之一第二項前段之規定，該
    條項之罰金刑，提高（以新台幣計）至卅倍，二者經適用後
    之罰金刑提高規定並無不同，是仍應依罰金罰鍰提高標準條
    例第一條前段之規定以提高罰金刑。
據上論斷，應依刑事訴訟法第299條第1項前段，刑法第2條第1項
前段、第284條第1項前段、第55條、修正前第62條前段、修正前
第41條第1項前段，罰金罰鍰提高標準條例第1條前段、修正前第
2條，現行法規所定貨幣單位折算新台幣條例第2條，判決如主文
。
本案經檢察官甲○○到庭執行職務
中    華    民    國    95    年    8     月    22    日
                    交通法庭審判長法    官  鄭景文
                                  法    官  王美婷
                                  法    官  曾雨明
以上正本證明與原本無異。
對於本件判決如有不服，應於收受送達後10日內，向本院提出上
訴書狀，上訴於臺灣高等法院。
中    華    民    國    95    年    8     月    30    日
                                  書 記 官  王靜敏
附錄法條：
刑法第284條第1項前段：
（過失傷害罪）
因過失傷害人者，處 6 月以下有期徒刑、拘役或 5 百元以下罰
金，致重傷者，處1年以下有期徒刑、拘役或5百元以下罰金。
從事業務之人，因業務上之過失傷害人者，處 1 年以下有期徒刑
、拘役或1 千元以下罰金，致重傷者，處 3 年以下有期徒刑、
拘役或2千元以下罰金。


司法院資訊處製作；財團法人民間司法改革基金會備份。
